【裁判字號】    98,交聲,196
【裁判日期】    980831
【裁判案由】    違反道路交通管理處罰條例聲明異議
【裁判全文】
臺灣臺北地方法院交通事件裁定         98年度交聲字第196號
原處分機關  交通部公路總局臺北區監理所
異  議  人
即受處分人  甲○○
上列受處分人因違反道路交通管理處罰條例案件，對於交通部公
路總局臺北區監理所中華民國九十八年一月五日所為之處分（原
處分案號：北監營裁字第裁四○－Ａ○○ＷＢ九八四五號），聲
明異議，本院裁定如下：
    主  文
異議駁回。
    理  由
一、按「汽車駕駛人，駕駛汽車有違反本條例之行為，經交通勤
    務警察或依法令執行交通稽查任務人員制止時，不聽制止或
    拒絕停車接受稽查而逃逸者，除按各該條規定處罰外，處新
    臺幣（下同）三千元以上六千元以下罰鍰。」，道路交通管
    理處罰條例第六十條第一項定有明文。另汽車駕駛人駕駛汽
    車違反道路交通管理處罰條例第六十條第一項規定者，除應
    依該條所規定之罰鍰處罰外，並應記違規點數一點，復為道
    路交通管理處罰條例第六十三條第一項第一款所明定。是行
    為人如駕駛汽車有違反道路交通管理處罰條例規定之行為，
    經交通勤務警察制止時，不聽制止或拒絕停車接受稽查而逃
    逸，嗣為警舉發，而在舉發通知單上所載之應到案日期前到
    案聽候裁決或提出申訴或陳述，經處罰機關調查後仍認定有
    上開違規行為者，依違反道路交通管理事件統一裁罰基準及
    處理細則（下稱處理細則）第二條第二項及違反道路交通管
    理事件統一裁罰基準表（下稱基準表）之規定，需對該行為
    人處以三千元之罰鍰，並記違規點數一點。
二、本件異議人即受處分人甲○○駕駛車牌號碼Ｖ四－七八三號
    營業用一般小客車，於民國九十七年三月二十三日十七時五
    十五分許，在臺北市市○○道西往東方向、火車站北一門前
    之公共汽車招呼站十公尺內臨時停車，適為在該處執行勤務
    之臺北市政府警察局大同分局交通分隊隊員乙○○發現當場
    將受處分人攔停指示靠邊停車，然受處分人未靠邊停車就直
    接加速往前逃逸，經執勤員警乙○○追上並攔停告知受處分
    人違規行為且以受處分人有違反道路交通管理處罰條例第五
    十五條第二款（公共汽車招呼站十公尺內臨時停車，此部分
    受處分人未提出申訴，亦未聲明異議）、道路交通管理處罰
    條例第六十條第一項（汽車駕駛人駕駛汽車有違反道路交通
    管理處罰條例之行為，經交通勤務警察制止時，不聽制止或
    拒絕停車接受稽查而逃逸者）之行為逕行掣單舉發，惟受處
    分人拒絕簽收後者舉發通知單（即違反道路交通管理處罰條
    例第六十條第一項部分），舉發員警乙○○遂告知其應到案
    時間及處所，並在舉發通知單上記明事由與告知事項，視為
    已收受，嗣受處分人於舉發通知單上所載之應到案日期（九
    十七年四月七日）前之九十七年四月七日向原處分機關提出
    申訴，經原處分機關請舉發機關調查結果，仍認受處分人確
    有前開違規行為，原處分機關乃依道路交通管理處罰條例第
    六十條第一項、第六十三條第一項第一款（漏未記載第一項
    第一款）及處理細則第四十三條、第四十四條暨基準表之規
    定，於九十八年一月五日以北監營裁字第裁四○－Ａ○○Ｗ
    Ｂ九八四五號就受處分人前開違反處罰條例之行為，拒絕停
    車接受稽查而逃逸之行為裁處受處分人罰鍰三千元，並依同
    條例第六十三條第一項第一款規定記違規點數一點在案。
三、本件聲明異議意旨詳如後附之聲明異議狀影本所載。
四、訊據受處分人對於前開時、地為警攔停，員警認為其有違反
    處罰條例之行為，拒絕停車接受稽查而逃逸之行為事實坦承
    不諱，然矢口否認有何違反道路交通管理處罰條例規定之行
    為，辯稱：其雖有在距離公共汽車招呼站十公尺內臨時停車
    之違規，但並沒有攔檢逃逸。當天其在該處臨停時，警員騎
    機車過來並停在其左後方，用手揮了一下，手勢不明確，人
    就往後面走，加上一般警員在該處都是用驅離的方式將臨停
    的車輛趕走，很少開單，所以其當時認為警察的動作是驅離
    的意思，才把車輛開走，這時警察騎機車在轉彎的對面即市
    ○○道北區的對面追上其，其在往西的方向被攔下，警察說
    其逃逸要開單但其實非逃逸云云。
五、經查：受處分人如何於前述時地有前開違規行為，業據證人
    即目睹受處分人違規行駛繼而開單告發受處分人之員警乙○
    ○於本院九十八年二月十八日調查時，以具結擔保渠供述之
    真實性，並在負擔偽證罪之心理處罰心理狀態下證稱：「當
    天我是服十七點到十九點的勤務，負責取締計程車不按排班
    違停載客的勤務，我從大同分局出發，騎乘警用機車到市○
    ○道西往東方向、火車站北一門前，看見有幾台計程車在公
    共汽車招呼站預備載客，我就攔停第一部，停在該部車輛的
    駕駛座左側，我記得當時我沒有敲駕駛人的車窗，我用手勢
    指示該部車輛往旁靠邊停車，我人並沒有下車，該輛計程車
    就直接加速往前逃逸，往前逃逸約五十公尺後，見前方是紅
    燈，該車駕駛人就急速行駛迴轉道迴轉，迴轉成東往西方向
    ，又見前方為紅燈，車速慢下來我就追上該車並攔停該車後
    ，明確告訴該位駕駛人有違規行為，我要開他兩張罰單。…
    …」、「（問：受處分人稱當日你有下車，人並往後走，有
    何意見？）沒有，如果我下車的話，以當時的情形我就追不
    上他。」、「（問：當天有無任何手勢或口頭指示要他離開
    ？）沒有，我是用手勢指示他靠邊，就是用手往右前方指示
    請其靠邊，就是一般交通警察常用的手勢，沒有什麼特殊。
    」、「如果我有往後走的話，我就追不上他了。」等語明確
    （見本院九十八年二月十八日訊問筆錄）。按證人乃為原處
    分機關所認定受處分人有前開違規行為之原證人，渠並到庭
    在本院面前以言詞供述本件訴訟上之待證事實（即受處分人
    有前開違規事實），本院由渠上開證詞已得有受處分人確有
    上開違規行為之心證，且於本件卷存證據資料內並無任何積
    極證據足以證明證人上開證詞係屬虛偽，亦無足以令人顯信
    證人之證述為不可採之品性證據或前科證據存在，本院自不
    得僅以證人係本件開單告發受處分人之員警而全盤抹煞渠在
    訴訟上所具有之原證人資格，且交通警察掣單舉發違反道路
    交通管理處罰條例所列之違規事實，本質上為行政處分，係
    公務員基於職務上之權力，依法就特定之具體事件所為之具
    公法上效果之單方面行政行為，基於公務員為公法上行為具
    有公信力之原則，該行政行為當可被推定為真正，渠據以依
    法處分之事實認定亦為正確無誤，反之，若謂公務員一切行
    政行為均需預留證據以證其實，則國家行政勢必窒礙難行，
    據此，刑事訴訟法就關於犯罪證據有關之規定中，與屬行政
    秩序罰之交通違規裁罰本旨不合之部分，自不在準用之列，
    況本院經查亦無任何證據足資證明證人有捏造事實違法取締
    之情事，則執勤員警本渠維護交通秩序、安全職責所為之舉
    發，自應受到合法、正確之推定。受處分人雖以上開情事置
    辯，然其既未能提出充足證據以資證明確無違規行為，而僅
    稱並未有違規行為，尚難認其辯解為可採。是本件事證明確
    ，受處分人確有上開違規行為堪以認定。
六、綜上所述，受處分人確有在上開時、地駕駛汽車有違反道路
    交通管理處罰條例之行為，經交通勤務警察制止時，拒絕停
    車接受稽查而逃逸之違規行為，從而原處分機關依前揭道路
    交通管理處罰條例第六十條第一項、第六十三條第一項第一
    款及處理細則第四十三條、第四十四條暨基準表之規定，裁
    處受處分人罰鍰三千元，並予記違規點數一點，核無違誤，
    本件受處分人之異議為無理由，自應將其異議駁回。
據上論斷，應依道路交通案件處理辦法第十九條，裁定如主文。
中    華    民    國    98    年    8     月    31    日
                  交通法庭  法  官  黃紹紘
以上正本證明與原本無異。
如不服本裁定，應於送達後5日內，向本院提出抗告狀。
                            書記官  陳靜君
中    華    民    國    98    年    9     月    8     日


司法院資訊處製作；財團法人民間司法改革基金會備份。
